臺灣板橋地方法院刑事判決　　　　　　　96年度訴字第2570號
公　訴　人　臺灣板橋地方法院檢察署檢察官
被　　　告　甲○○
上列被告因違反毒品危害防制條例案件，經檢察官提起公訴（九
十六年度毒偵字第四四八八號、第四五七一號），被告就被訴事
實為有罪陳述，本院改行簡式審判程序審理，判決如下：
    主  文
甲○○施用第一級毒品，累犯，處有期徒刑捌月。扣案之第一級
毒品海洛因（驗餘淨重零點零貳公克）、第一級毒品海洛因（毒
品驗餘淨重零點壹壹公克），均收銷燬之；扣案之上揭毒品外包
裝袋貳個，均沒收之。
    事  實
一、甲○○前於民國八十七年間因施用毒品案件，經本院以八十
    七年度訴字第三九三號裁定送觀察、勒戒後，認無繼續施用
    毒品傾向，於八十七年七月九日觀察、勒戒執行完畢出所，
    並經本院以八十七年度訴字第三九三號判決免刑確定；復於
    九十一年間因施用毒品案件，經本院以九十一年度毒聲字第
    二二五四號裁定送觀察、勒戒後，認有繼續施用毒品傾向，
    再經本院以九十一年度毒聲字第二四九六號裁定令入戒治處
    所施以強制戒治一年，因強制戒治成效良好，再經本院以九
    十二年度毒聲字第七二二號裁定停止戒治，所餘期間付保護
    管束，於九十二年五月二日出所，於九十二年八月六日保護
    管束期滿，視為強制戒治執行完畢，另並經臺灣板橋地方法
    院檢察署檢察官提起公訴，經本院以九十一年度訴字第一八
    三六號判處有期徒刑八月確定，於九十三年六月十二日執行
    完畢。詎猶不知悔改，復基於施用第一級毒品海洛因之犯意
    ，於上開強制戒治處分執行完畢後五年內，自九十六年四月
    二十四日下午四時許至同年五月十五日下午七時許止，在臺
    北縣新莊市○○路「媽祖廟」廁所內及臺北縣五股鄉○○路
    一○九號九樓之二住處內，以注射針筒施打之方式（施打毒
    品之針具已於施用後拋棄），約以每二至三日施用一次之頻
    率，反覆施用海洛因多次。嗣為警分別於同年四月二十四日
    下午七時四十五分許、同年五月十六日下午四時二十分許在
    臺北縣新莊市○○路「龍安公園」及臺北縣新莊市○○路二
    ○三巷口查獲，並分別扣得海洛因一包（毒品驗餘淨重○．
    ○二公克，起訴書漏載）、海洛因一包（毒品驗餘淨重○．
    一一公克）。
二、案經臺北縣政府警察局新莊分局移送臺灣板橋地方法院檢察
    署檢察官偵查起訴，本院改行簡式審判程序審理。
    理  由
一、訊據被告甲○○對於在上揭時、地施用海洛因之犯行坦承不
    諱。被告為警查獲時所採之尿液，經以ＥＩＡ酵素免疫分析
    法初驗、ＧＣ／ＭＳ氣相層析質譜儀法確認複驗後，均呈鴉
    片類之陽性反應，此有臺灣檢驗科技股份有限公司九十六年
    五月九日、五月三十日出具之濫用藥物尿液檢驗報告書各一
    紙在卷足稽。扣案之白色粉末二包，經鑑定結果內含第一級
    毒品海洛因成分，分別驗餘淨重○．○二公克、○．一一公
    克，此有卷附法務部調查局九十六年五月二十一日調科壹字
    第○九六二三○四四二四○號函、六月五日調科壹字第○九
    六二三○四九一六○號函出具之鑑定書可按。被告曾於八十
    七年間因施用毒品案件，經本院以八十七年度訴字第三九三
    號裁定送觀察、勒戒後，認無繼續施用毒品傾向，於八十七
    年七月九日觀察、勒戒執行完畢出所，並經本院以八十七年
    度訴字第三九三號判決免刑確定；復於九十一年間因施用毒
    品案件，經本院以九十一年度毒聲字第二二五四號裁定送觀
    察、勒戒後，認有繼續施用毒品傾向，再經本院以九十一年
    度毒聲字第二四九六號裁定令入戒治處所施以強制戒治一年
    ，因強制戒治成效良好，再經本院以九十二年度毒聲字第七
    二二號裁定停止戒治，所餘期間付保護管束，於九十二年五
    月二日出所，於九十二年八月六日保護管束期滿，視為強制
    戒治執行完畢，此有臺灣高等法院被告前案紀錄表、在監在
    押全國紀錄表及裁定書各一份附卷足考。被告於強制戒治執
    行完畢釋放後之五年內，再犯本件施用毒品罪，於毒品危害
    防制條例第二十三條第二項有關起訴之規定相合。其出於自
    由意志之自白與事實相符，事證明確，犯行堪以認定，應依
    法論科。
二、核被告所為，係犯毒品危害防制條例第十條第一項施用第一
    級毒品罪。其施用前後持有海洛因之行為為施用毒品之當然
    手段行為，不另論罪。按刑法修正條文於九十四年二月二日
    經總統公布，並自九十五年七月一日起施行，其中原刑法第
    五十六條之連續犯規定業經刪除，即修正後之刑法已無連續
    犯得論以裁判上一罪之情形，參照該修正條文之立法理由，
    即修正條文說明謂「至連續犯廢除後，對於部分習慣犯，例
    如竊盜、吸毒等犯罪，是否會因適用數罪併罰而使刑罰過重
    產生不合理之現象一節，在實務上應可參考德、日等國之經
    驗，委由學界及實務以補充解釋之方式，發展接續犯之概念
    ，對於合乎『接續犯』或『包括的一罪』之情形，認為構成
    單一之犯罪，以限縮數罪併罰之範圍，用以解決上述問題。
    」等語，則考上揭修法及毒品危害防制條例之立法意旨，係
    認施用毒品者，多具有「成癮性」，故先以觀察、勒戒或強
    制戒治等保安處分遮斷其毒癮，如仍無效，始以刑罰追訴處
    罰。故施用毒品罪，本即預定其有反覆實行施用毒品之性質
    ，其若基於概括之決意，於密切之時、地反覆延續實行施用
    毒品犯罪，依社會一般客觀上之觀察，認論以一罪為適當時
    ，似非不可以集合犯處理，祇論以包括之一罪。從而，本件
    被告多次施用海洛因之行為，均係基於概括之決意，於密切
    之時、地反覆延續實行，應屬集合犯行為，自仍應論以一罪
    （同此見解者，參張淳淙，「從刑法修正論行為之罪數」，
    刊載於司法周刊一二八六期司法文選別冊；林鈺雄，「跨連
    新舊法之施用毒品行為─兼論行為單數與集合犯、接續犯概
    念之比較」，刊載於臺灣本土法學雜誌，第八十四期，頁一
    四一以下）。被告前於九十一年間因施用毒品案件，經本院
    以九十一年度毒聲字第二二五四號裁定送觀察、勒戒後，認
    有繼續施用毒品傾向，再經本院以九十一年度毒聲字第二四
    九六號裁定令入戒治處所施以強制戒治一年，因強制戒治成
    效良好，再經本院以九十二年度毒聲字第七二二號裁定停止
    戒治，所餘期間付保護管束，於九十二年五月二日出所，於
    九十二年八月六日保護管束期滿，視為強制戒治執行完畢，
    另並經臺灣板橋地方法院檢察署檢察官提起公訴，經本院以
    九十一年度訴字第一八三六號判處有期徒刑八月確定，於九
    十三年六月十二日執行完畢，有臺灣高等法院被告前案紀錄
    表一份在卷可憑，其受有期徒刑之執行完畢後，五年以內故
    意再犯本件有期徒刑以上之罪，為累犯，應依刑法第四十七
    條第一項之規定加重其刑。爰審酌被告屢次施用毒品而不思
    悔改，品行不端，意志力薄弱，其施用毒品經強制戒治後，
    仍無法斷絕施用毒品惡習，若非將其處以較長之刑期，與社
    會上毒品來源隔離，使其能深自反省，斷絕與毒品之接觸，
    不足以助其戒絕用毒惡習，並懲所犯及被告犯罪後對於施用
    毒品之犯行，已經坦承，態度良好等一切情狀，量處如主文
    所示之刑。再被告犯罪時間雖一部分在九十六年四月二十四
    日，惟其終點已在同年五月十五日下午七時許，應係在九十
    六年四月二十四日之後犯罪，於中華民國九十六年罪犯減刑
    條例第二條之規定不合，自難依該條例，減其宣告刑。末查
    ，扣案之第一級毒品海洛因，驗餘淨重○．○二公克、○
    ．一一公克為查獲之毒品，不問屬於犯人與否，應依毒品危
    害防制條例第十八條第一項前段之規定，沒收銷燬之；至扣
    案之毒品外包裝袋二個，則係被告所有供施用毒品所用之物
    ，業據被告於本院審理時供承在卷，爰依刑法第三十八條第
    一項第二款之規定，沒收之。
據上論斷，應依刑事訴訟法第二百七十三條之一第一項、第二百
九十九條第一項前段，毒品危害防制條例第十條第一項、第十八
條第一項前段，刑法第十一條前段、第四十七條第一項、第三十
八條第一項第二款，判決如主文。
本案經檢察官朱立豪到庭執行職務
中　　華　　民　　國　　96　　年　　8 　　月　　31　　日
                  臺灣板橋地方法院刑事第十八庭
                              法　官  王綽光
以上正本證明與原本無異
如不服本判決應於送達後10日內向本院提出上訴狀，並應附具理
由。
                              書記官  許清秋
中　　華　　民　　國　　96　　年　　9 　　月　　3 　　日
附錄論罪科刑法條全文：
毒品危害防制條例第十條
施用第一級毒品者，處六月以上五年以下有期徒刑。
施用第二級毒品者，處三年以下有期徒刑。
